臺灣高雄地方交通事件裁定　　　　　　　96年度交聲字第883號
原處分機關　高雄市政府
異　議　人　甲○○
上列受處分人因交通違規案件，對於高雄市政府96年9 月10日所
為之處分（原處分：高市府交裁字第32-Z00000000號），聲明異
議，本院裁定如下：
    主  文
原處分撤銷。
甲○○汽車駕駛人，行駛於高速公路，而不遵守管制之規定，處
罰鍰新臺幣肆仟伍佰元，並記違規點數壹點。
    理  由
一、異議意旨略以：異議人即受處分人（下稱異議人）甲○○於
    民國95年12月8 日晚間11時49分許，駕駛車牌號碼V5-6053
    號自用小客車，行經國道1 號高速公路南下244 公里處，經
    內政部警政署國道公路警察局第四警察隊以「經雷射槍測定
    行速117KM ，速限100KM ，超速17KM（測距358.8M）」為由
    ，認定交通違規，當場攔查開單舉發。惟因員警攔查當時，
    只有出示測速槍的速度，並無提供任何照片為據，且其自認
    當時駕駛之車速約為每小時100 公里左右，並未超速，另有
    同向駕駛之一輛車從其所駕駛車輛旁邊超越，速度較快，但
    卻是其被員警攔下，當時員警開單後曾要其簽名，為其所拒
    ，員警則表示會用寄簽之方式送達，然其從未收到紅單，直
    到96年9 月間方收到本件裁決書，卻仍未檢附違規照片，是
    異議人不服，爰聲明異議，請求撤銷原處分等語。
二、經查，本件異議人甲○○於95年12月8 日晚間11時49分許，
    駕駛車牌號碼V5-6053 號自用小客車，行經國道1 號高速公
    路南下244 公里處時，超速行駛，經內政部警政署國道公路
    警察局第四警察隊警員以雷射測速槍測得時速為117 公里，
    因超速17公里而當場攔停，並以異議人有違反道路交通管理
    處罰條例第33條第1 項第1 款規定之行為掣單舉發，經原處
    分機關依道路交通管理處罰條例第33條第1 項第1 款，裁處
    異議人罰鍰新臺幣（下同）4,500 元。
三、按汽車行駛高速公路，應依速限標誌指示，高速公路交通管
    制規則第5 條第1 項前段定有明文；次按汽車行駛於高速公
    路，而不遵管制之規定者，處汽車駕駛人3000元以上6000元
    以下罰鍰，道路交通管理處罰條例第33條第1 項定有明文；
    又汽車駕駛人駕駛汽車違反道路交通管理處罰條例第33條第
    1 項規定者，除應依該條所規定之罰鍰處罰外，並予記違規
    點數1 點，道路交通管理處罰條例第63條第1 項第1 款亦定
    有明文。
四、經查：
  (一)上開事實，業據證人即舉發本件交通違規事件之國道公路警
    察局第四警察隊斗南分隊警員乙○○到庭結證稱：「（問：
    當天舉發通知單是否你所開單？）是。」、「（問：斗南分
    隊在高速公路取締範圍？）答西螺交流道230 公里處至水上
    交流道270 公里。」、「（問：〈提示本院卷17頁之舉發通
    知單〉是否由你開單？是的。」、「（問：上面記載取締地
    點為何處？）南下244 公里處。」、「（問：如何舉發超速
    ？）手提式的雷射測速槍。」、「（問：有無辦法當場拍攝
    照片？）現場取締無法拍攝照片。」、「（問：如何判斷哪
    輛車有超速？）雷射槍本身有一瞄準點，是紅色的一個點，
    是以單車單點的方式來測速，一般小型車約500 公尺內就可
    以鎖定，如有兩台車併行的話，就算有超速情形，也不會取
    締，以避免爭議，沒有併行的車輛我們才會現場攔下舉發。
    」、「（問：行車路段超速多少就會取締？）速限是100 公
    里。有10公里的彈性，如超過110 公里即取締。」、「（問
    鎖定的500 公尺，是否在此範圍內只要有車超過110 公里，
    你們即舉發？）是。」、「（問：國道一號南向244 公里處
    ，附近是否有收費站？）附近的斗南收費站的公里數是246.
    7 公里。」、「（問：取締舉發時，如車主拒簽，會採取何
    方式加以舉發？）兩種情形，一種是駕駛人拒絕簽名及收受
    通知單，會在該通知聯上面註記拒絕簽收並事後以郵寄送達
    。第二種就是駕駛人僅拒絕簽名，但是願意當場拿走通知單
    的話，我們會在通知單上註記拒簽，並將通知單當場交付。
    」、「（問：〈提示本院卷17頁、8 頁〉本件取締舉發係你
    剛才所稱的哪一種情形？）拒簽但當場交付通知單。」、「
    （問：係交付哪一張？）不是卷附之第17跟第8 頁的這兩張
    。第8 頁的移送聯是交給監理站的，第17頁的存根聯是警察
    隊自己留作存證。」、「（問：會交付給被取締人哪一聯？
    ）通知聯。違規單是一式參份，第一聯是通知聯，交給駕駛
    人，第二聯是移送聯，交給監理站，第三聯是存根聯，由警
    局留存。」、「（問：本件異議之舉發通知單，於取締當時
    是否有交給駕駛人？）我們會在通知聯上記載當時的狀況看
    駕駛人是否有拿走，本件通知單有當場拿給駕駛人。」、「
    （異議人問：有無可能單點單車測速時，瞄準其他車輛誤認
    係我的車違規？）當時雷射槍的測距是358.8 公尺，這是滿
    近的距離，不可能測錯。且當時又是晚上23時49分，車輛已
    經很少，不可能測錯。」等語綦詳（見本院94年11月23日訊
    問筆錄）。按人證亦為證據方法之一，本件執勤員警係執行
    公權力之公務員，職司交通違規取締，自有其專業能力及公
    信力，且因高速公路之行車速度與流量均異於一般普通道路
    ，故執勤之公路警察，發現汽車駕駛人違反交通管理事件，
    當場不能或不宜攔截掣單舉發者，除依違反道路交通管理事
    件統一裁罰標準及處理細則第23條規定辦理外，遇有超過規
    定速度行駛者，尚且得「逕行舉發」（高速公路交通管制規
    則第5 條第1 項、第9 條第1 項第12款及第26條第2 項第1
    款分別定有明文），以免除客觀上困難之形式舉證；本件執
    勤警員與異議人素昧平生，衡情尚無誣指之必要，案發時，
    執勤員警佐以雷達偵測器，鎖定超速車輛，若果同時地，多
    車同行且同為超速，員警依其人力，僅能攔檢1 台，該被攔
    檢者固不得爭執為何不取締他人而僅取締自己，如若車陣集
    團，何車超速難判，此時取締技術，客觀上既陷於困難常是
    放棄以對，以免滋生爭議，少見員警冒誤認之危險而強加對
    駕駛人進行誣控舉發，本件既是由員警本人親自在場目視違
    規車輛，並堅定證陳當時是對異議人所駕駛之車輛測速等語
    ，此等攔檢當場開單舉發之舉措，縱因異議人拒絕在舉發單
    上簽名，然應無誤認之虞，是證人乙○○之證詞尚無何瑕疵
    可指，自堪採信為不利異議人之證據。
　(二)再者，本件係以雷達測速器偵測得知異議人之超速行車速度
    ，而此類之雷達測速器僅能顯示被鎖定對象之行車速度於螢
    幕上，並無法列印出該數值，固屬交通違規事件舉發之舉證
    上缺點，但其重點在於被鎖定對象之行車速度於螢幕上是否
    逾速限，而有無列印尚非重點，本件執勤警員已出示雷達測
    速器所鎖定的速度予異議人當場得悉，已進行速度確認之舉
    措，其行政程式即無明顯瑕疵，是本件並無錯認情事，自不
    容異議人執該雷射測速槍原即欠缺之照相、攝影功能，即脫
    免其駕車違規超速之責。又內政部警政署國道公路警察局第
    四警察隊（即本件取締單位）執行本案取締任務所使用之雷
    達測速器，業經檢定合格，有檢驗報告、認證報告、認證書
    在卷可考（見本院卷第19至35頁），足見異議人所質疑之易
    誤判情況，當可排除。又證人乙○○既屬受過專業訓練之交
    通警員，對於該雷達測速器之使用應無操作困難，則異議人
    應有於上開時地超速行駛之違規行為無誤。此外，異議人空
    言質疑員警取締之認定過程，本身又未能提出證據，以資證
    明其本人確無違規，而依一般行政行為之比例原則，本件取
    締程序應均已兼顧，本件異議人違規事證明確，異議人之違
    規行為堪以認定。
  (三)準此，異議人所辯顯係卸責之詞，要難採信，其確有前開違
    規情事，堪可認定。
五、又本件異議人駕車行駛於高速公路，未依速限標誌指示，行
    車速度超過規定之最高速限，原處分機關援引道路交通管理
    處罰條例第33條第1 項第1 款規定，裁處異議人罰鍰4,500
    元之罰鍰，固非無見，惟受處分人違反道路交通管理處罰條
    例第33條第1 項規定部分，依同條例第63條第1 項第1 款規
    定，除依前開條文科處罰鍰外，應記違規點數1 點，然原處
    分機關對於此部分漏未依同條例第63條第1 項第1 款之規定
    ，並予記違規點數1 點，則原處分就此部分顯有未當，自應
    由本院撤銷原處分，並對上開違規行為，以道路交通管理處
    罰條例第33條第1 項第1 款、第63條第1 項第1 款之規定，
    裁處罰鍰4,500元，並記違規點數1 點，以資適法。
六、據上論斷，應依道路交通案件處理辦法第20條，道路交通管
    理處條例第33條第1 項第1 款、第63條第1 項第1 款，裁定
    如主文。
中　　華　　民　　國　　96　　年　　11　　月　　30　　日
                      交通法庭  法　官  葉文博
以上正本證明與原本無異。
如不服本裁定應於送達後5日內向本院提出抗告狀。
中　　華　　民　　國　　96　　年　　11　　月　　30　　日
                                書記官  李柏親
